臺灣桃園地方法院民事判決　九十年度勞簡上字第一○號
　　上　訴　人　　甲○○
　　法定代理人　　丙○○
　　複　代理人　　乙○○
右當事人間請求給付資遣費事件，上訴人對於中華民國九十年九月十一日本院桃園簡
易庭九十年度桃簡字第九六三號第一審判決提起上訴，本院判決如左：
    主  文
上訴駁回。
第二審訴訟費用由上訴人負擔。
    事  實
壹、上訴人方面：
一、聲明：
（一）原判決廢棄。
（二）被上訴人應給付上訴人新台幣（下同）二十四萬四千一百二十五元，及自起訴
      狀繕本送達翌日起至清償日止，按週年利率百分之五計算之利息。
二、陳述：除與原審判決書所載者相同茲予引用外，補稱：
（一）按勞工因有事故必需親自處理者得請事假，一年內合計不得超過十四日，事假
      期間不給付工資，又雇主或勞工有違反本規則之規定時，主管機關得依本件有
      關規定辦理，勞工請假規則第七條、第十一條分別著有明文，俱見勞工於一年
      內所請事假如果有逾首揭規定日數時，僅主管機關得依本法相關規定辦理，為
      雇主者並無權逕依勞動基準法第十二條第一項第四款規定終止勞動契約，率即
      斥命勞工走人，豈非呼之即來，揮之即去，勞工權益安在？
（二）查上訴人自民國（下同）八十二年三月四日起受僱於被上訴人工作，其間兢兢
      業業、風雨無阻，八十九年間上訴人因曾斷續請假十五日又六小時，略逾請假
      規則計一日又六小時，惟依規定請事假期間僱主不給付工資，足見請事假必萬
      不得已，且逾請假時數亦非情節重大，被上訴人不得拾此小故為終止與上訴人
      間勞動契約之藉口。被上訴人竟據此決定於八十九年十二月三十一日解雇開除
      上訴人；惟被上訴人明知上訴人於八十九年間所請事假日數僅逾規定一日又六
      小時，自忖難以「情節重大」視之，於原審訴訟進行中不惜偽造上訴人八十九
      年度出缺勤明細表，第查八十九年八月二十三日碧利斯颱風橫掃全台，同年十
      一月一日則有強烈象神颱風襲擊全省，該二日均因而停止上班，乃被上訴人出
      缺勤明細表內竟將八十九年八月二十三日、同年十一月一日均偽列為事假日，
      並陳述上訴人於八十九年間計向被上訴人請事假高達十七日又六小時云云，企
      圖使鈞院就請事假一端以「情節重大」目之。又上訴人經問及被被上訴人解雇
      情形時，固陳明「公司叫我走叫走」，其真意是在說明「公司既叫我走，由不
      得我不走」，非如被上訴人所稱被解雇時並無異議；惟上訴人既已離職，固可
      釋為上訴人已同意終止勞動契約，但非如被上訴人所主張「超過請假日數」非
      法之終止契約。
（三）另依被上訴人提出「公佈」一紙，被上訴人係於八十九年十二月二十八日經公
      司各級主管討論結果，一致認定上訴人已不適任工作，決定解雇開除上訴人，
      應認被上訴人係依勞動基準法第十一第五款規定終止勞動契約始屬持平。
（四）按雇主依勞動基準法第十一條所列各款及第十三條但書規定終止勞動契約者，
      尚得依同法第十七條規定發給勞工資遣費，本件僱主即被上訴人徒藉口上訴人
      請假日數有逾規定，逕喻為「違反勞動契約及工作規則，情節重大」遽斥命走
      人，上訴人遭非法終止勞動契約，應可援引同法第十一條及第十六條規定，訴
      請判命被上訴人依同法第十七條規定給付資遣費；又被上訴人既以上訴人不適
      任工作解雇上訴人，依勞動基準法第十一條第五款、第十六條第一項規定，亦
      可請求被上訴人給付資遣費，查上訴人遭終止勞動契約前六個月平均工資為三
      萬一千五百元，被上訴人應給付資遣費如聲明第二項。
三、證據：援用原審之立證方法外，補提出：八十九年發給年終獎金紅紙包袋、被上
    訴人偽造之出缺勤明細表、八十九年颱風路徑圖（均影本）各一件為證。
貳、被上訴人方面：
一、聲明：駁回上訴。
二、陳述：除與原審判決書所載者相同茲予引用外，補稱：依被上訴人於八十九年七
    月十日公佈之請假規定，規定員工請事假全年合計超過十四日者，公司得依法解
    僱之，該規定係依勞工請假規則第七條規定：「勞工因有事故必需親自處理者，
    得請事假，一年內合計不得超過十四日」而定，既經被上訴人公告即有拘束全體
    員工效力，上訴人自應遵守，惟上訴人在八十九年間請事假日數高達十七日又六
    小時，顯超出請假規則規定，上訴人雖稱八十九年八月二十三日、同年十一月一
    日均為颱風放假天，然查，天然災害停止辦公及上課辦法係以政府各級機關及工
    、私立學校為適用範圍，一般事業機構得另訂規定實施，因此被上訴人在該二日
    颱風天要求員工至公司上班並無不可，再者，上訴人於八十九年間所請雖名為「
    事假」，事實上多未事前請假或提出相關證明文件，僅事後向被上訴人表明要「
    補請」事假，其請假程序顯不符勞工請假規則第十條：「勞工請假時，應於是前
    親自以口頭或書面敘明請求理由及日數」之規定，造成被上訴人生產線上嚴重失
    調，論其行為已符合勞動基準法第十二條第一項第四款：「勞工有違反勞動契約
    或工作規則情形，情節重大者」之規定。僱主即被上訴人得不經預告，終止與上
    訴人間勞動契約。又被上訴人既依勞動基準法第十二條規定不經預告終止勞動契
    約，依同法第十六條、第十七條規定，毋須發放上訴人資遣費。且上訴人於原審
    曾表示：「公司叫我走就走」，表示上訴人在被解雇時並無異議，雙方勞動契約
    已不存在，上訴人怎可向被上訴人請求資遣費？
三、證據：援用原審之立證方法外，補提出：人事行政局查詢資料、勞工保險被保險
    人投保資料表各一份為證。
    理  由
一、按第二審訴訟程序所為訴之變更或追加，非經他造同意，不得為之，但如有民事
    訴訟法第二百五十五條第一項第二款至第六款情形，不在此限，同法第四百四十
    六條第一項規定可資參照。本件上訴人於原審起訴聲明請求被上訴人給付上訴人
    資遣費三十一萬七千一百二十五元，及自起訴狀繕本送達翌日起至清償日止，按
    週年利率百分之五計算之利息；嗣於第二審訴訟程序，減縮聲明請求被上訴人給
    付上訴人二十四萬四千一百二十五元之資遣費，暨自起訴狀繕本送達翌日起至清
    償日止，按週年利率百分之五計算之利息，僅單純減縮應受判決事項之聲明，合
    於民事訴訟法第二百五十五條第一項第三款之規定，被上訴人並據此為言詞辯論
    ，其訴之變更，應予准許，合先敘明。
二、本件上訴人起訴主張：上訴人於八十九年間雖曾斷續請事假超過十四日，但情節
    並非重大，被上訴人不得據此終止與上訴人之勞動契約，且被上訴人解雇上訴人
    「公佈」中自認被上訴人公司主管一致認定上訴人已不適任工作而決定解雇上訴
    人，則被上訴人解雇上訴人之理由應是勞動基準法第十一條第五款而非同法第十
    二條第四款；而雇主依勞動基準法第十一條所列各款及第十三條但書規定終止勞
    動契約者，尚得依同法第十七條規定發給勞工資遣費，本件被上訴人藉口上訴人
    請假日數有逾規定，依同法第十二條第四款規定非法終止與上訴人之勞動契約，
    上訴人應可援引同法第十一條及第十六條規定，訴請被上訴人依同法第十七條規
    定給付資遣費；又被上訴人既以上訴人不適任工作解雇上訴人，依勞動基準法第
    十一條第五款、第十六條第一項規定，亦可請求被上訴人給付資遣費，爰起訴請
    求如聲明第二項。被上訴人則以：被上訴人曾於八十九年七月十日公佈規定員工
    請事假全年合計超過十四日者，公司得依法解僱之，該公告有拘束全體員工效力
    ，上訴人自應遵守，惟上訴人在八十九年間請事假日數高達十七日又六小時，顯
    超出請假規則規定，且上訴人多未事前請假或提出相關證明文件，僅事後向被上
    訴人表明要「補請」事假，請假程序顯不符勞工請假規則規定，造成被上訴人生
    產線上嚴重失調，論其行為已符合勞動基準法第十二條第一項第四款規定。僱主
    即被上訴人不經預告，終止與上訴人間勞動契約並無不法等語置辯。
三、查上訴人自八十二年三月四日起受僱於被上訴人工作，迄八十九十二月三十一日
    ，被上訴人公司以上訴人經常請假、屢勸不聽，影響公司生產排程及交貨進度，
    而公告解雇上訴人，終止與被上訴人間勞動契約，上訴人於勞動契約終止前六個
    月平均工資為三萬一千五百元等情，有被上訴人提出「公佈」、上訴人勞工保險
    被保險人投保資料表各一件為證，且為兩造所不爭執，均堪信為真實。
四、按民事訴訟以確定當事人間私法上權利義務為其目的，依私法自治原則，私法上
    權利人是否行使權利，行使之範圍如何，或拋棄其權利，均委諸權利人自由意志
    ，私法上權利義務既得由當事人自主解決，其欲藉訴訟程序以解決之者，自亦當
    本此原則而行，是民事訴訟法第二百四十四條第一項規定：起訴應以訴狀表明：
    一、當事人及法定代理人，二、訴訟標的及其原因事實，三、應受判決事項之聲
    明，提出於法院為之，以定訴訟拘束之效力範圍，及判決確定之效力範圍；又訴
    訟進行中，審判長雖應注意令當事人為適當完全之辯論，並依當事人聲明及事實
    上陳述，就其主張不明瞭或不完足者，曉諭其敘明或補充之（民事訴訟法第一百
    九十九條、第一百九十九條之一第一項規定參照），但仍應受當事人敘明、補充
    後之主張、陳述之拘束而加以裁判，此民事訴訟法上處分權主義之意義，先予敘
    明。
五、本件上訴人雖主張被上訴人係依勞動基準法第十一條第五款：「勞工對於所擔任
    之工作確不能勝任時」雇主得預告終止勞動契約之事由，終止與上訴人之勞動契
    約，但為被上訴人所否認，依被上訴人提出解雇上訴人之「公佈」末段固記載：
    「經公司各級主管討論結果，一致認定該員（即上訴人）已不適任工作，決定「
    解雇」開除論處」等語，惟按解釋當事人意思表示，應探求當事人之真意，不得
    拘泥所用之辭句，應以當時之事實及其他一切證據資料為其判斷之標準，不能截
    取書據中一二語，任意推解致失真意，民法第九十八條、最高法院十九年上字第
    二八號判例參照，而依上開「公佈」全文記載，開宗明義即點明上訴人經常請假
    ，屢勸不聽，請假不事前告知主管，陸續請事假達十七天又六小時，影響公司生
    產排程及交貨進度甚鉅，繼提及公司於八十九年七月十日公佈，請事假全年超過
    十四日，依勞基法規定可解雇之等語，有該「公佈」一紙附原審卷可稽，上訴人
    且不爭執被上訴人曾於八十九年七月十日公告：「茲重申依勞基法第四十三條勞
    工請假規則第七條規定，勞工請事假，全年合計不得超過十四日，超過者公司得
    依法解雇之」，並有被上訴人於原審提出八十九年七月十日公告一紙存卷可參，
    則依被上訴人「公佈」意旨，自係以上訴人未遵公司規定任意請假而決意終止與
    上訴人間勞動契約，非認上訴人就所派任工作，在知識、能力方面有客觀上不足
    以勝任工作之事由，或甚至在主觀上有能為而不為之消極不作為情形而終止與被
    上訴人間勞動契約，準此，上訴人主張被上訴人係以勞動基準法第十一條第五款
    規定終止兩造間勞動契約云云，自無足採。
六、又本件被上訴人以上訴人請假十七日又六小時，且請假程序不符勞工請假規則規
    定，造成被上訴人生產線上嚴重失調為由，認其行為已符合勞動基準法第十二條
    第一項第四款規定而終止與上訴人間勞動契約，上訴人雖對其請假超過被上訴人
    公告知十四日一節不爭執，然主張情節並非重大，被上訴人係非法終止勞動契約
    等語，姑不論上訴人行為是否符合勞動基準法第十二條第四款規定，被上訴人終
    止勞動契約是否合法，上訴人既認為其遭雇主即被上訴人違法解僱，不欲請求繼
    續雙方之僱傭關係，而主張請求資遣費，自應表明其為此請求之訴訟標的暨原因
    事實，惟上訴人經本院於準備程序、言詞辯論程序中一再闡明如認被上訴人違法
    解雇上訴人，其意是否符合勞動基準法其他終止勞動契約之規定？仍堅持主張依
    勞動基準法第十一條第五款、第十六條規定，訴請被上訴人依同法第十七條規定
    給付資遣費（九十一年三月十四日言詞辯論筆錄、九十一年六月七日及同年七月
    一日準備程序筆錄），然本件被上訴人非依勞動基準法第十一條第五款規定終止
    與上訴人間勞動契約，已如前述，上訴人雖主張應援引勞動基準法第十一條及第
    十六條規定，依同法第十七條規定給付資遣費云云，但比附援引或類推適用，必
    法律存有漏洞，且有同一或類似之法律理由時，認同一或類似之法律效果為法理
    上所當然情形，始有適用必要，勞動基準法第十一條、第十六條、第十七條俱已
    就可得請求資遣費情形定有要件，本件核與前開法條規定要件不合，自無比附援
    引或類推適用可能，上訴人復未能提出可以向被上訴人請求資遣費之法律上依據
    為何，並證明合於向雇主即被上訴人求資遣費之權利行使要件，故上訴人請求被
    上訴人給付資遣費，於法洵屬無據，應予駁回。
七、綜合前述，被上訴人既非依上訴人所陳依據勞動基準法第十一條第五款規定終止
    與上訴人間勞動契約，上訴人復未能提出並證明其得向被上訴人請求資遣費之法
    律上依據，其起訴請求被上訴人應給付資遣費二十四萬四千一百二十五元，及自
    起訴狀繕本送達翌日起至清償日止，按年息百分之五計算之利息，即無理由，應
    予駁回。是原審判決駁回原告之訴及其假執行之聲請，認事用法雖有不同，惟結
    論並無二致，上訴意旨指摘原判決不當，求予廢棄改判，為無理由，應予駁回其
    上訴。
八、據上論結，本件上訴為無理由，依民事訴訟法第四百三十六條之一第三項、第四
    百四十九條第二項、第七十八條，判決如主文。
中　　　華　　　民　　　國　　九十一　　年　　　八　　　月　　二十九　　日
                            臺灣桃園地方法院勞工法庭
~B審判長法官　邱瑞祥
~B法　　　官　朱敏賢
~B法　　　官　管靜怡
右為正本係照原本作成
本件不得上訴。
中　　　華　　　民　　　國　　九十一　　年　　　八　　　月　　　三十　　日
~B法院書記官　趙芳媞
